臺灣板橋地方法院刑事判決　　　　　　　　　　　　九十一年度易字第二四六五號
　　公　訴　人　臺灣板橋地方法院檢察署檢察官
　　被　　　告　甲○○　男　七.
　　　　　　　　乙○○　男　六.
右列被告因竊佔案件，經檢察官提起公訴（九十年度偵字第八七一八號），本院判決
如左：
    主  文
甲○○、乙○○均無罪。
    理  由
一、公訴意旨略以：被告甲○○係台北縣永和市老人會（下簡稱老人會）民國八十五
    年至八十七年間之會長，被告乙○○則擔任該期間老人會之副會長，甲○○及乙
    ○○均明知台北縣福和橋下之土地為國有土地（台北縣永和市○○段一、四及十
    一號土地），並為榮民工程股份有限公司（下稱榮工公司）所代管，竟共同意圖
    為自己及他人不法之利益，於八十五年間該土地上之建物遭台北縣政府強制拆除
    之一、二月後，僱工以鐵欄柵、帆布及黑紗圈圍之方式，竊佔上開土地作為老人
    會使用之場地。因認被告甲○○、乙○○所為，係涉有刑法第三百二十條第二項
    之竊佔罪嫌云云。
二、公訴人認被告甲○○、乙○○涉有上開竊佔罪嫌係以：告訴代理人丁立人等人之
    指述，及現場照片多幀，並認被告圈圍上開土地供老人會使用，已足以侵害土地
    所有權人及管理人對於該土地之所有權及支配權，此外復有台北縣各級人民團體
    現況調查表一份及土地複丈成果圖一份在卷可憑，為其主要論據。訊據被告甲○
    ○、乙○○堅決否認有何竊佔之犯行，被告甲○○辯稱：我是第四屆老人會會長
    ，我當會長時，原來活動場所是固定建築，是鐵皮搭的建築，後來被縣府拆除，
    我在橋下同被告乙○○睡了半個月，看守被拆下的東西，後來我去找市長，市長
    說不要弄固定，要活動式的。老人會民國六十八年就成立，因為當時有群老人想
    要找地方聚會聊天，我們向社會局申請成立老人會。並無僱工以鐵欄柵、帆布及
    黑紗圈圍的方式竊佔等語。被告乙○○辯稱：沒有竊佔的意思，我們是服務老人
    等語。
三、按犯罪事實應依證據認定之，無證據不得推定其犯罪事實，刑事訴訟法第一百五
    十四條定有明文，又認定不利於被告之事實，須依積極證據，苟積極證據不足為
    不利於被告事實之認定時，即應為有利於被告之認定，更不必有何有利之證據，
    最高法院三十年上字第八一六號判例著有明文可資參照。經查：
    （一）就八十五年間台北縣永和市老人會在台北縣福和橋下設置的柵欄、帆布等
          設施，係何人所為，證人即台北縣永和市老人會會員林八隆到庭證稱「應
          該是會員大家臨時圍的，怕外面的人把東西拿走」等語，證人即會員江丁
          錫證稱「大家拿東西來圍的，會員大家一起動手的」等語，會員連信增證
          稱「怪手拆掉後，大家決定一起動手圍起來，免得裡面東西被人偷了」等
          語，會員林張雪美證稱「當初只是臨時搭建，我在那邊顧守」等語（見本
          院九十一年十一月十三日筆錄），經核與被告甲○○、乙○○所辯「怪手
          拆掉後，為了看顧裡面的東西，我們在那裡睡了半個多月，後來市公所說
          可以圍臨時設施，隨時可以拆掉，我們完全基於公益，沒有好處」等語相
          符。足徵八十五年間台北縣永和市老人會設於台北縣永和市○○段一、四
          、及十一地號土地上之建物，因遭台北縣政府強制拆除後，現場留有老人
          會之物品，會員為防止老人會之器物遭人竊取，因而暫時以帆布即黑紗圈
          圍，被告甲○○及乙○○當時雖分別擔任老人會之會長及副會長，因而於
          當時至現場看顧物品，惟其動機僅係為防止他人竊取物品，則被告甲○○
          、乙○○當時既未動手圈圍土地，且僅擔任八十五年至八十七年間之會長
          與副會長職務，純粹係服務台北縣永和市老人，是否即有竊佔土地之不法
          所有意圖，顯有可疑。
    （二）台北縣政府警察局永和分局於九十一年一月二十四日所拍攝之永和市福和
          橋下老人會佔用範圍之照片十四張，及告訴人榮民工程股份有限公司所提
          出永和市老人會佔用土地之照片其拍攝時間係八十九年二月十日，均非起
          訴書所指八十五年間被告甲○○及乙○○竊佔之時間，自難以嗣後八十九
          年及九十一年間之現場照片，推論即為被告甲○○及乙○○所竊佔之事實
          。況依被告甲○○及乙○○所供，八十五年間僅係設置帆布等臨時可供拆
          除之物品圈圍，以防他人竊取物品，尚非固定常設之物，亦不足以認定被
          告甲○○、乙○○有竊佔之意圖。縱依告訴人及台北縣政府警察局永和分
          局所設之照片以觀，現場設有乒乓球桌，所設之帆布、柵欄及黑紗等物均
          係會員打乒乓球之設備，可隨時撤離，均非固定之物，客觀上亦僅係供暫
          時運動使用，且會員為台北縣永和市老人，現場設施僅係供老人運動及聯
          誼之用，並非營利之目的，均無法證明被告有長期排除土地所有人及管理
          人之支配，而非法取得所有之不法意圖。此外，復查無其他積極確切之證
          據足資認定被告甲○○、乙○○有前開竊佔之犯行，既不能證明被告犯罪
          ，依右開說明，自應依法為被告無罪之諭知。
據上論斷，應依刑事訴訟法第三百零一條第一項，判決如主文。
本案經檢察官馬中琍到庭執行職務
中      華      民      國    九十一    年     十一     月    二十一    日
                                  臺灣板橋地方法院刑事第一庭
                                      法  官    胡  堅  勤
右正本證明與原本無異。
如不服本判決，應於判決送達後十日內，向本院提出上訴狀。
                                      書記官    劉  文  美
中      華      民      國    九十一    年     十一     月    二十一    日
